【裁判字號】    99,消債更,64
【裁判日期】    990415
【裁判案由】    更生事件
【裁判全文】
臺灣臺北地方法院民事裁定            99年度消債更字第64號
聲  請  人
即  債務人  甲○○
代  理  人  何乃隆律師
上列聲請人因消費者債務清理事件聲請更生，本院裁定如下：
    主  文
聲請駁回。
聲請費用由聲請人負擔。
    理  由
一、按債務人與金融機構協商成立者，不得聲請更生或清算，但
    因不可歸責於己之事由，致履行顯有重大困難者，不在此限
    ，消費者債務清理條例（下稱本條例）第151條第5項定有明
    文。又聲請更生或清算不合程式或不備其他要件者，法院應
    以裁定駁回之。但其情形可以補正者，法院應定期間先命補
    正，復為同條例第8 條所明定。另債務人不能清償債務或有
    不能清償之虞者，得依本條例所定更生或清算程序，清理其
    債務，本條例第3 條亦定有明文。準此，債務人如於本條例
    施行後，曾以書面向最大債權金融機構請求共同協商債務清
    償方案並經協商成立，即須依約清償債務，僅於其後發生情
    事變更，在清償期間收入或收益不如預期，致該方案履行困
    難甚或履行不能，且因不可歸責於己之事由所致，始能聲請
    更生或清算，至如認該協商方案履行有其他不適當情形，即
    應再循協商途徑謀求解決，不得逕依本條例聲請更生。蓋該
    債務清償方案係經債務人行使程序選擇權而與債權人締結之
    債務清理契約，其即應受該契約之拘束，且本條例更生之規
    範目的，係在維持債務人基本生活之情況下，於債務人之能
    力範圍內盡力清償債務，非謂債務人得任意利用債務清理程
    序減輕債務。因此，為避免債務人針對已成立之協商方案任
    意毀諾，濫用更生或清算之債務清理程序，須債務人於協商
    成立後因不可歸責於己之事由，致其無法履行原定清償方案
    ，始例外得依本條例之規定聲請更生或清算。
二、本件聲請意旨略以：其有不能清償債務之情事，於本條例施
    行後，曾以書面向最大債權金融機構玉山商業銀行請求共同
    協商債務清償方案，經協商成立約定自民國98年7月10日起
    ，每月以新台幣6,836元，共分27期，利率8%清償債務。惟
    聲請人之薪資後遭債權人萬榮行銷顧問股份有限公司強制執
    行扣薪3分之1，聲請人不堪負荷，不得已於99年1月毀諾，
    顯有不可歸責於己之事由，爰聲請更生云云。
三、經查，聲請人自民國97年8月起任職於台北市私立再興高級
    中學迄今，此有聲請人陳報狀及勞工保險被保險人投保資料
    表附卷可稽，是聲請人自協商成立至毀諾之際，收入並無變
    動，合先敘明。復據聲請人提出之薪資明細所示，其98年度
    5月份、6月份、9月份、10月份、11月份、12月份、99年1
    月份、2月份、3月份，合計9個月份實收薪資（扣除強制執
    行扣薪3分之1部分）總額為267,091元，平均每月薪資為2萬
    9,677元。而聲請人主張每月必要生活費用為2萬2,000元，
    包括房租7,000元、職業必要支出5,000元、必要生活費用（
    包含伙食費、通訊費、醫療費及水電費）10,000元；其中職
    業必要支出5,000元未陳述原因亦未檢附單據，經本院於99
    年3月24日命其補正明細及支出證明，聲請人逾期並未補正
    ，難認係必要之支出，應予剔除；又房租費7,000元，聲請
    人另行具狀陳報為節省開支，已自99年1月1日起另行承租每
    月租金4,500元之房屋，故聲請人每月必要支出核計應為1萬
    4,500元（計算式如下：房租費4,500元+必要生活費用1萬元
    ）。從而，聲請人每月收入2萬9,677元（已扣除強制執行扣
    薪3分之1），扣除支出1萬4,500元後，餘額1萬5,177元，依
    協商條件按月還款6,836元容有餘裕，堪認聲請人並無不能
    清償債務之情事。
四、據上論結，本件聲請人前曾參與債務協商程序，核無不可歸
    責於己之事由，致履行顯有重大困難，其向本院聲請更生，
    係屬聲請要件不備，且該欠缺已無從補正，依首揭條文之意
    旨，自應駁回其更生之聲請，爰裁定如主文。
中    華    民    國    99    年    4     月    15    日
              民事第八庭    法      官  莊訓城
上為正本係照原本作成
如不服本裁定，應於裁定送達後10日內，以書狀向本院提出抗告
，並繳納抗告費新臺幣1千元
中    華    民    國    99    年    4     月    15    日
                            書  記  官  陳竽

司法院資訊處製作；財團法人民間司法改革基金會備份。
